【裁判字號】    97,交聲,509
【裁判日期】    970527
【裁判案由】    違反道路交通管理處罰條例聲明異議
【裁判全文】
臺灣士林地方法院交通事件裁定         97年度交聲字第509號
原處分機關  臺北市交通事件裁決所
異  議  人
即受處分人  甲○○
上列受處分人因違反道路交通管理處罰條例案件，對於臺北市交
通事件裁決所民國97年4 月25日所為之處分（原處分案號：北市
裁二字第裁22-AEW753919號），聲明異議，本院裁定如下：
    主  文
原處分撤銷。
甲○○汽車駕駛人，駕駛汽車經測試檢定酒精濃度超過規定標準
，處罰鍰新臺幣參萬元，並應接受道路交通安全講習。
    理  由
一、按汽車（依道路交通管理處罰條例第3 條第8 款規定，包括
    機器腳踏車）駕駛人，駕駛汽車經測試檢定有酒精濃度超過
    規定標準者，處新臺幣（下同）15,000元以上60,000元以下
    罰鍰，並當場移置保管該汽車及吊扣其駕駛執照1 年，並應
    接受道路交通安全講習，道路交通管理處罰條例第24條第1
    項第2 款、第35條第1 項第1 款定有明文。
二、原處分意旨略以：異議人即受處分人甲○○騎乘BHP-375 號
    重型機車，於民國97年3 月16日晚上11時46分許，在臺北市
    ○○街72巷口，經警攔停舉發「酒後駕車（酒測值為0.47MG
    /L）」之違規，依違反道路交通管理處罰條例第35條第1 項
    第1 款之規定，處罰鍰30,000元，並吊扣汽車駕駛執照12個
    月（因異議人機車駕駛執照業已於90年2 月8 日遭註銷，而
    應吊扣職業大客車駕駛執照），及施以道安講習。
三、異議意旨略以：異議人因無領有重型機車駕駛執照可供吊扣
    ，臺北市交通事件裁決所遂援用道路交通管理處罰條例第68
    條，吊扣異議人之職業大客車駕照，於法不合，因上開處罰
    條例第68條已於94年12月14日修正，95年3 月1 日實施後，
    已將吊扣項目刪除，原處分機關未審酌新修正之法律規定，
    顯有錯誤云云。
四、經查：
    (一)異議人甲○○於97年3 月16日晚上11時46分許，在臺北市
      ○○街72巷口，酒後騎乘車號BHP-375 號重型機車，為警
      攔停後，測得吐氣所含酒精成分為每毫升0.47毫克，有「
      汽車駕駛人酒精濃度超過規定標準」之違規行為，此為異
      議人所自承在卷，並有舉發通知單1 紙在卷可按，是異議
      人上揭交通違規事實，應堪認定。
    (二)原處分機關係依據道路交通管理處罰條例第35條第1 項第
      1 款、第68條之規定，吊扣異議人甲○○駕駛執照12個月
      ，惟異議人因其機車駕駛執照業已於90年2 月8 日遭註銷
      ，原處分機關乃吊扣異議人職業大客車駕駛執照12個月之
      處分。然查，道路交通管理處罰條例第68條已於94年12月
      14日修正，並自95年3 月1 日施行生效，而本件行為時及
      裁決時係分別為97年3 月16日、97年4 月25日，均在該條
      文修正後，是本件違規行為之認定，自應依行為時及裁處
      時之道路交通管理處罰條例第68條規定（即上開94年12月
      14日修正後之該條例第68條）裁處。而上開條例第68條原
      係規定：「汽車駕駛人因違反本條例及道路交通安全規則
      之規定，受吊扣或吊銷駕駛執照處分時，吊扣或吊銷其持
      有各級車類之駕駛執照」，修正後則係規定：「汽車駕駛
      人，因違反本條例及道路交通安全規則之規定，受吊銷駕
      駛執照處分時，吊銷其持有各級車類之駕駛執照」，與修
      正前比較係將原條文中「吊扣或」三字刪除，而僅餘現行
      之「吊銷」，依「明示其一，排除其他」之法理，現行之
      上開規定應係明示排除「吊扣駕駛執照處分時，吊扣其持
      有各級車類之駕駛執照」之規定，而僅餘「吊銷駕駛執照
      處分時，始吊銷其持有各級車類之駕駛執照」之規定。是
      以，本件違規時異議人既係騎乘重型機車，其依法所受之
      處分應為限制其騎乘機車之權利，而應吊扣其機車駕駛執
      照，始符修正後該條例第68條規定之意旨，然因異議人之
      機車駕照業已於90年2 月8 日遭註銷，於此情形，自無從
      處以異議人吊扣機車駕駛執照之處分，故原處分機關逕依
      該條例第68條規定，吊扣異議人之職業大客車駕駛執照，
      顯然違反該條例第68條修正理由之意旨，且參以異議人係
      騎乘重型機車，如因此吊扣異議人之職業大客車駕駛執照
      ，此舉顯然將剝奪異議人駕駛職業大客車之權利，對異議
      人之權益造成極大之損害，亦與現行之道路交通管理處罰
      條例第68條之規定未合，是異議人辯稱不應吊扣其職業大
      客車駕駛執照等語，於法有據。
    (三)至本件原處分機關雖舉交通部95年5 月3 日交路字第0950
      030639號函、94年9 月15日交路字第0940051433號函、89
      年8 月30日交路89字第008861號等函釋，認倘駕駛人於違
      規時僅領有汽車或機車駕照之一，如因交通違規而有吊扣
      駕照之必要時，應吊扣其領有車種之駕照等情。惟查，法
      官依據法律獨立審判，憲法第80條載有明文，各機關依其
      職掌就有關法規為釋示之行政命令，法官於審判案件時，
      固可予以引用，但仍得依據法律，表示適當之不同見解，
      並不受其拘束。是前開交通部函釋，僅得供本院參考，本
      院並不受其拘束。況如欲對交通違規之人吊銷或吊扣駕照
      ，應以交通違規之人於違規當時所駕駛或騎乘之車輛種類
      為基礎，判斷究應針對何種駕照為吊扣或吊銷之處分，業
      經本院詳載理由如前。是原處分機關援引上開交通部函釋
      ，認本件異議人之交通違規，因異議人之機車駕駛執照已
      遭註銷，故應吊扣其職業大客車駕照等情，顯係不當擴張
      現行之道路交通管理處罰條例第68條之適用範圍，自有不
      當。
五、綜上所述，異議人確有於前述時、地，騎乘上開重型機車，
    而有「汽車駕駛人酒精濃度超過規定標準（0.4-0.55）」之
    違規行為，洵堪認定。從而，原處分機關依道路交通管理處
    罰條例第35條第1 項第1 款、第24條第1 項第2 款之規定，
    裁處異議人罰鍰30,000元，及施以道路交通安全講習之裁罰
    部分，固無違誤，且異議人就此部分亦未聲明異議，並已於
    97年3 月20日繳納罰鍰完畢。惟就裁處吊扣異議人（職業大
    客車）駕駛執照12個月之裁罰部分，因異議人機車駕駛執照
    業已遭註銷，無從處以吊扣之處分，又因其本件係騎乘機車
    違規，依道路交通管理處罰條例第68條規定修正之意旨，亦
    不得吊扣其現尚有效之職業大客車駕駛執照，原處分機關未
    審酌道路交通管理處罰條例第68條於94年12月14日修正之意
    旨，仍處分吊扣異議人（職業大客車）駕駛執照12個月之裁
    罰，尚有未恰。從而，異議人提起本件聲明異議，為有理由
    ，應由本院將原處分撤銷（因本件為一個違規行為，罰鍰與
    吊扣處分無從區分），自為裁罰如主文所示，以期適法。
據上論斷，應依道路交通案件處理辦法第20條，裁定如主文。
中    華    民    國    97    年    5     月    27    日
                  交通法庭法  官    許碧惠
以上正本證明與原本無異。
如不服本裁定，應於裁定送達後5 日內，向本院提出抗告狀。
                          書記官    徐仁豐
中    華    民    國    97    年    5     月    27    日


司法院資訊處製作；財團法人民間司法改革基金會備份。
